【裁判字號】    97,易緝,94
【裁判日期】    970829
【裁判案由】    竊盜
【裁判全文】
臺灣高雄地方法院刑事判決              97年度易緝字第94號
公  訴  人  臺灣高雄地方法院檢察署檢察官
被      告  乙○○
                    號
上列被告因竊盜案件，經檢察官提起公訴（94年度速偵字第580
號），被告於本院準備程序中為有罪陳述，經告知簡式審判程序
之旨，並聽取公訴人、被告之意見後，本院合議庭裁定由受命法
官獨任進行簡式審判程序，判決如下：
    主  文
乙○○共同犯電業法第一百零五條之攜帶兇器竊盜罪，處有期徒
刑柒月，緩刑年，緩刑期間付保護管束，並應向臺灣高雄地方
法院檢察署指定之公益團體提供肆拾伍小時之義務勞務。扣案之
美工刀貳把、鐵條貳支及刀片捌片，均沒收。
    事  實
一、乙○○與陳宗欽（業經本院以94年度易字第856 號判刑確定
    在案）基於共同意圖為自己不法所有之犯意聯絡，由陳宗欽
    騎乘車牌號碼ZXJ-690 號輕型機車搭載乙○○，並攜帶客觀
    上足以為兇器使用之鐵鉗1 支、美工刀2 把、鐵條2 支及刀
    片8 片，於94年3 月15日中午12時許，至高雄縣旗山鎮嶺口
    山區，先由陳宗欽以鐵條插入電線桿上小洞之方式，攀爬上
    高雄縣旗山鎮龍汶高分79段、79A1段及79B1段電線桿，並持
    鐵鉗剪斷上開電線桿之PVC 電纜線，隨後二人輪番持美工刀
    削下電纜線外皮，並將電纜線置放於前開機車之腳踏板上，
    共計竊取臺灣電力公司（下稱臺電公司）所有之電纜線240
    公尺（價值約新台幣900 元）得手，欲變賣花用。嗣於同日
    下午2 時許，2 人騎乘前開機車行經高雄縣大社鄉○○村○
    ○路與金龍路交岔口前時，因形跡可疑為警盤查，始知悉上
    情。並扣得美工刀2 把、鐵條2 支及刀片8 片等物品（鐵鉗
    1 支已於途中遺失）。
二、案經高雄縣政府警察局仁武分局報告臺灣高雄地方法院檢察
    署檢察官偵查起訴。
    理  由
一、本件被告乙○○所犯為死刑、無期徒刑或最輕本刑為3 年以
    上有期徒刑以外之罪，其於準備程序中就被訴事實為有罪之
    陳述，經法官告知簡式審判程序之旨，並聽取公訴人及被告
    之意見後，依刑事訴訟法第273 條之1 第1 項規定，本院合
    議庭裁定由受命法官獨任進行簡式審判程序，合先敘明。
二、上揭犯罪事實，業據被告乙○○於本院準備及審判程序中坦
    承不諱，核與證人即告訴代理人甲○○於警詢時證述情節相
    符，復有搜索扣押筆錄、扣押物品目錄表、扣押物品清單、
    贓物認領保管單、現場照片11張、及扣案之美工刀2 把、鐵
    條2 支及刀片8 片等物品附卷可證，足證被告之上開自白核
    與事實相符，本件事證明確，被告犯行洵堪認定，自應依法
    論科。
三、按行為後法律有變更者，適用行為時之法律。但行為後之法
    律有利於行為人者，適用最有利於行為人之法律，刑法第2
    條第1 項定有明文。又刑法第2 條係規範行為後法律變更所
    生新舊法律比較適用之準據法，是刑法第2 條本身雖經修正
    ，但該條文既屬適用法律之準據法，本身尚無比較新舊法之
    問題，應逕適用裁判時之刑法第2 條規定以決定適用之刑罰
    法律。再比較時應就罪刑有關之共犯、未遂犯、想像競合犯
    、牽連犯、連續犯、結合犯，以及累犯加重、自首減輕暨其
    他法定加減（如身分加減）與加減例等一切規定，綜其全部
    罪刑之結果而為比較（最高法院95年第8 次刑事庭會議決議
    參照）。查本案被告行為後，刑法業於94年2 月2 日修正公
    布，自95年7 月1 日起施行，茲就比較情形分述如下：
  (一)共犯部分：刑法第28條共犯修正施行前規定「2 人以上共同
    實施犯罪之行為者，皆為正犯」，修正施行後規定「2 人以
    上共同實行犯罪之行為者，皆為正犯」，修法後將完全未參
    與犯罪行為之實行之陰謀共同正犯及預備共同正犯刪除，本
    件被告與同案被告陳宗欽就前開犯行有犯意聯絡及行為分擔
    ，不論依修正前之刑法第28條，或修正後之刑法第28條之規
    定，均構成共同正犯，故適用修正前或後之刑法第28條規定
    ，對其等而言並無不利之情形。
  (二)緩刑宣告部分：修正前刑法第74條第1 項第1 款原規定受2
    年以下有期徒刑、拘役或罰金之宣告，且未曾受有期徒刑以
    上刑之宣告者，得宣告緩刑，且依修正前刑法第93條第1 項
    規定，緩刑期間內得付保護管束，另於同法第75條規定僅須
    於緩刑期間內更故意犯罪、或緩刑前故意犯罪，而在緩刑其
    內受有期徒刑以上之宣告者，即可撤銷緩刑。修正後刑法第
    74條除維持前述宣告刑之限制外，另改以「未曾因故意犯罪
    受有期徒刑以上刑之宣告者」即可宣告緩刑，並增列同條第
    2 項規定法院得課予被告一定之負擔，惟同法第75條則規定
    須行為人於「緩刑期內因故意犯他罪，而在緩刑期內受不得
    易科罰金之有期徒刑以上刑之宣告確定」或「緩刑前因故意
    犯他罪，而在緩刑期內受不得易科罰金之有期徒刑以上刑之
    宣告確定」，方得撤銷緩刑，且須於於判決確定後6 月以內
    始可為之。綜此以觀，修正後刑法針對緩刑雖增列法院得課
    予被告一定義務之負擔，然此舉乃係協助被告於緩刑期間內
    徹底糾正其犯行，藉以貫徹緩刑宣告之目的，此外更同時放
    寬宣告緩刑之要件，且限制撤銷緩刑之要件，避免因社會非
    難程度較輕之過失犯、及惡性輕微或偶發性犯罪之行為人因
    此喪失改過自新之機會。準此，茲就修正前、後刑法緩刑相
    關規定加以合併比較，本院乃認應以修正後刑法關於緩刑之
    規定較有利於被告（最高法院95年第8 次刑事庭會議結論亦
    採同一見解），故應依刑法第2 條第1 項但書，適用裁判時
    、即修正後刑法緩刑相關規定作為應否宣告緩刑之依據。
  (三)結論：綜上全部比較結果，本件情形，顯以修正後之刑法規
    定較有利於被告，揆諸上揭說明，應一體適用修正後之刑法
    規定，予以論處。
四、按刑法第321條第1項第3款之攜帶兇器竊盜罪，係以行為人
    攜帶兇器竊盜為其加重條件，此所謂兇器，其種類並無限制
    ，凡客觀上足對人之生命、身體、安全構成威脅，具有危險
    性之兇器均屬之（最高法院79年臺上字第5253號判例參照）
    。本案被告攜帶之鐵鉗1 支、美工刀2 把、鐵條2 支及刀片
    8 片，均係質地堅硬或銳利之器物，依社會一般觀念均足以
    對人之生命、身體安全構成威脅，在客觀上顯然具有危險性
    ，應屬兇器無訛。又被告乙○○就上開事實欄所竊電纜線係
    供電業者台電公司設置用以輸送電力之電線，業據證人即告
    訴代理人甲○○指述在卷，是被告所竊電線應屬供電業者供
    給電能所用之供電設備，非屬一般私人電纜線，應屬電業法
    所稱之電線無訛。按竊盜或損壞電桿、電線、變壓器或其他
    供電設備者，依刑法之規定從重處斷，電業法第105 條，定
    有明文，則竊取電業法之電線，除犯刑法之竊盜罪外，亦構
    成電業法第105 條之竊盜供電設備罪，依刑法竊盜罪之規定
    從重處斷；而依特別法優於普通法之法律競合關係，竊取電
    業法之電線犯行，電業法第105 條應優先於刑法竊盜罪章而
    適用。核被告乙○○所為，係犯電業法第105 條竊盜供電設
    備罪，依刑法第321 條第1 項第3 款之攜帶兇器竊盜罪之規
    定從重處斷，檢察官已於犯罪事實論及被告竊取台灣電力公
    司之電纜線之事實，僅漏未論列電業法第105 條之法條，然
    基本事實同一且屬法條競合關係，不生變更法條問題，本院
    自得就此部分審理，附此敘明。又被告就上開犯行與陳宗欽
    有犯意聯絡及行為分擔，應論以共同正犯。爰審酌被告年輕
    力壯，不思自食其力，以其個人努力而賺取生活所需，竟為
    貪圖私利，即恣意共同竊取臺電公司電纜線，所為除侵害臺
    電公司財產法益外，並影響社會大眾用電權益，所為實不足
    取，惟念被告未曾因故意犯罪受有期徒刑以上刑之宣告，素
    行尚佳，有臺灣高等法院被告前案紀錄表1 份在卷可參，犯
    後於本院審理時復能坦認犯行，犯後態度良好，深具悔意，
    茲念其僅因一時貪圖小利，思慮未週，致罹刑典，其經此偵
    、審教訓後，應知所警惕，信無再犯之虞，而刑罰固屬國家
    對於犯罪之人，以剝奪法益之手段，所加之公法之制裁，惟
    其積極目的，則在預防犯人之再犯，故對於初犯，惡性未深
    ，天良未泯者，若因偶然觸法，即置諸刑獄自非刑罰之目的
    ，是本院斟酌再三，認所宣告之刑以暫不執行為適當，爰依
    刑法第74條第1 項第1 款之規定，諭知緩刑3 年，並命其向
    指定之公益團體義務勞務45小時，期能藉由服務地方機會，
    認識社會實態，並重新培養健全處事，及尊重法治之正確心
    態，裨重新融入社會既有體制與生活秩序。又因本院對被告
    為刑法第74條第2 項第5 款提供義務勞務之宣告，應併依刑
    法第93條第1 項第2款 之規定，諭知於緩刑期內交付保護管
    束，附此說明。
五、再按中華民國九十六年罪犯減刑條例第2 條第1 項規定：「
    犯罪在中華民國96年4 月24日以前者，除本條例別有規定外
    ，依下列規定減刑」；同條例第16條復明定該條例自中華民
    國96年7 月16日施行，並於同條例第5 條規定：「本條例施
    行前，經通緝而未中華民國96年12月31日以前自動歸案接受
    偵查、審判或執行者，不得依本條例減刑。」故如於96年4
    月24日之前犯罪，於該條例施行前經通緝，施行後未自動歸
    案者，即不適用減刑條例。查本件被告上開犯罪時間為94年
    3 月15日，雖係在96年4 月24日以前，惟係於94年7 月26日
    經本院通緝，而於97年7 月6 日經警緝獲歸案，並未於96年
    12 月31 日前主動到案，有臺灣高等法院通緝記錄表、查捕
    逃犯作業查詢報表、臺中市警察局第一分局通緝案件報告書
    各1 份在卷可考，是依上開條例第5 條規定，被告不得減刑
    ，附此敘明。
六、再共同正犯因相互間利用他人之行為，以遂行其犯意之實現
    ，本於責任共同之原則，有關沒收部分，對於共犯間供犯罪
    所用之物，自均應為沒收之諭知。本案扣案之美工刀2 把、
    鐵條2 支及刀片8 片，為同案被告陳宗欽供犯罪所用之物，
    且係其所有，業經被告及陳宗欽供承在卷，爰依刑法第38條
    第1 項第2 款宣告沒收。至鐵鉗1 支既未扣案，為免日後執
    行之困難，爰不予宣告沒收，附此敘明。
據上論斷，應依刑事訴訟法第273 條之1 第1 項、第299 條第1
項前段，電業法第105 條、刑法第2條 第1 項、第11條前段、第
321 條第1項 第3 款、第28條、第38條第1 項第2 款、第74條第
1 項第1 款、第2 項第5 款、第93條第1 項第2 款，判決如主文
。
本案經檢察官林志祐到庭執行職務。
中    華    民    國    97    年    8     月    29    日
                  刑事第十二庭  法  官  張  震
以上正本證明與原本無異。
如不服本判決應於收受本判決後10日內向本院提出上訴書狀，並
應敘述具體理由，如未敘述上訴理由者，應於上訴期間屆滿後20
日內補提理由書狀於本院（均須按他造當事人之人數附繕本）「
切勿逕送上級法院」。
中    華    民    國    97    年    9     月     3    日
                                書記官  鄒秀珍
附錄法條：
電業法第105條
竊盜或損壞電桿、電線、變壓器或其他供電設備者，依刑法之規
定從重處斷。
中華民國刑法第321條（加重竊盜罪）
犯竊盜罪而有左列情形之一者，處六月以上、五年以下有期徒刑
：
一、於夜間侵入住宅或有人居住之建築物、船艦或隱匿其內而犯
    之者。
二、毀越門扇、牆垣或其他安全設備而犯之者。
三、攜帶兇器而犯之者。
四、結夥三人以上而犯之者。
五、乘火災、水災或其他災害之際而犯之者。
六、在車站或埠頭而犯之者。
前項之未遂犯罰之。


司法院資訊處製作；財團法人民間司法改革基金會備份。
